【裁判字號】    97,交聲,586
【裁判日期】    970424
【裁判案由】    聲明異議
【裁判全文】
臺灣高雄地方法院交通事件裁定         97年度交聲字第586號
原處分機關  高雄市政府交通局
異  議  人  甲○○
上列受處分人因聲明異議案件，對於高雄市政府交通局97年3 月
6 日所為之處分（原處分：高市交裁字第裁32-B00000000號），
聲明異議，本院裁定如下：
    主  文
原處分罰鍰超過新臺幣玖仟伍佰元部分撤銷。
上開撤銷部分，甲○○不罰。
其他異議駁回。
    理  由
一、異議意旨略以：異議人即受處分人於民國95年12月18日上午
    3時30分許，已飲酒至不能安全駕駛之程度，仍駕駛車號D4-
    0766號之自小客車，自高雄市○○路321 號出發，沿高雄市
    ○○路由西往東方向行駛，此行為業經高雄地方法院檢察署
    檢察官以96年度偵字第2933號為緩起訴處分，並命異議人立
    悔過書並向財團法人臺灣更生保護會高雄分會支付新臺幣（
    下同）4 萬元確定，異議人亦已依緩起訴內容履行，原處分
    機關仍裁決罰鍰49,500元，即有違「一事不二罰」之原則，
    爰依法聲明異議。
二、按道路交通管理處罰條例第35條第1 項第1 款規定：汽車駕
    駛人，駕駛汽車經測試檢定有下列情形之一者，處15,000元
    以上60,000元以下罰鍰，並當場移置保管其車輛及吊扣其駕
    駛執照1 年；因而肇事致人受傷者，並吊扣其駕駛執照2 年
    ；致人重傷或死亡者，吊銷其駕駛執照，並不得再考領：一
    、酒精濃度超過規定標準。次按一行為同時觸犯刑事法律及
    違反行政法上義務規定者，依刑事法律處罰之。但其行為應
    處以其他種類行政罰或得沒入之物而未經法院宣告沒收者，
    亦得裁處之。前項行為如經不起訴處分或為無罪、免訴、不
    受理、不付審理之裁判確定者，得依違反行政法上之義務規
    定裁處之；違反行政法上義務而受罰鍰、沒入或其他種類行
    政罰之處罰時，適用本法。但其他法律有特別規定者，從其
    規定，行政罰法第26條、第1 條分別定有明文。而上開道路
    交通管理處罰條例第35條第1 項第1 款規定，係對行為人違
    反行政法上義務規定之裁處，且該條例關於一行為同時觸犯
    刑事法律及違反行政法上義務規定者，並無特別規定，故若
    汽車駕駛人酒後駕車之行為，經測試檢定酒精濃度超過規定
    標準，而同時涉有刑法第185 條之3 公共危險罪嫌時，道路
    交通管理處罰機關除有行政罰法第26條第1 項但書得處以其
    他種類行政罰者之情形，方得裁處其他種類行政罰外，關於
    罰鍰部分，即應依上開行政罰法第26條及道路交通管理處罰
    條例第10條規定移送該管地方法院檢察署處理，不得逕依道
    路交通管理處罰條例第35條第1 項第1 款規定，裁處行為人
    罰鍰之行政罰。
三、再按被告所犯為死刑、無期徒刑或最輕本刑3 年以上有期徒
    刑以外之罪，檢察官參酌刑法第57條所列事項及公共利益之
    維護，認以緩起訴為適當者，得定1 年以上3 年以下之緩起
    訴期間為緩起訴處分，其期間自緩起訴處分確定之日起算，
    刑事訴訟法第253 條之1 第1 項定有明文。而行政罰法第26
    條已明揭一事不二罰之原則，即應受行政罰之行為如經不起
    訴處分或為無罪、免訴、不受理、不付審理之裁判確定者，
    始得依違反行政法上義務規定裁處之。而上開法條規定並未
    包括「緩起訴處分」在內，雖「緩起訴處分」最終使被告免
    於刑事訴追之效果，與「不起訴處分」之效果相同，惟緩起
    訴處分另須於一定期間內遵守或履行刑事訴訟法第253 條之
    2 各款所規定之事項，若有同法第253 條之3 第1 項各款情
    形，檢察官仍得依職權或依告訴人之聲請，將緩起訴處分撤
    銷，故緩起訴處分之性質顯與不起訴處分不完全相同，而仍
    有處罰之實質。本於對受處分人不利益之規定不得任意擴張
    解釋之原則，自不得類推適用，而認應受行政罰之行為經緩
    起訴處分，仍得依違反行政法上之義務規定裁處之。
四、經查：異議人即受處分人在飲酒後呼氣酒精濃度超過每公升
    0.55毫克情形下，騎乘車號D4- 0766號自小客車由高雄市○
    ○路321 號沿高雄市○○路自西向東方向行駛，於行經高雄
    市○○路與政德路口時，因不勝酒力，撞擊路樹而受傷，經
    送醫救治，在醫院抽血檢測其血液中酒精濃度為每分升368
    毫克，換算為吐氣酒精濃度每公升1.84毫克，原處分機關乃
    以駕駛人酒精濃度超過規定標準為由，裁處罰鍰49,500元、
    施以道路安全講習及吊扣駕照12個月之事實，有高雄市政府
    警察局舉發違反道路交通管理事件通知單、高雄市○○○○
    ○道路交通管理事件裁決書附卷可稽。又異議人因上開酒後
    駕車案件，業經高雄地方法院檢察署檢察官於96 年1月30日
    以96年度偵字第2933號為為緩起訴期間為1 年、命被告向財
    團法人臺灣更生保護會高雄分會繳交4 萬元及書立悔過書之
    緩起訴處分，該緩起訴處分於96年3 月1 日確定，異議人已
    於96年3 月21日、96年4 月17日、96年5 月21 日 、96年6
    月22日依緩起訴內容繳交4 萬元，嗣該案件緩起訴期間於97
    年3 月4 日屆滿，緩起訴處分未經撤銷等事實，亦有高雄地
    方法院檢察署檢察官96年度偵字第2933號緩起訴處分書、臺
    灣高等法院高雄分院檢察署96年度上職議字第725 號處分書
    、臺灣高雄地方法院檢察署通知、郵政跨行匯款申請書影本
    及第一商業銀行存款存聯影本各2 紙與本院依職權調閱之臺
    灣高等法院被告前案紀錄表在卷可考。異議人所受之緩起訴
    處分固非刑法所定刑罰之種類，然已對異議人名譽、心理產
    生相當制約並影響被告之財產等權益，亦應可實質該當行政
    罰法第26條第1 項之「依刑事法律」之處罰。據此，原處分
    機關依道路交通管理處罰條例第35條第1 項第1 款規定，對
    異議人上開酒後駕車之違規行為予以裁罰時，除其行為應處
    以其他種類行政罰即吊扣駕駛執照1 年、施以道路安全講習
    部分（均未在異議範圍內），仍得予以裁處外，裁處罰鍰部
    分，即應考量不得對於異議人重複處罰。惟異議人所支付之
    緩起訴處分金僅40,000元，參照上開處罰條例第35條第8 項
    規定意旨，異議人尚須補繳不足部分之罰鍰即9,500 元，始
    為適法，原處分機關逕以異議人酒精濃度超過規定標準，對
    其裁處罰鍰超過9,500 元，尚有未洽。
五、綜上，原處分機關上開罰鍰之行政裁罰，即有未洽，應由本
    院撤銷原處分其中超過9,500 元之部分，以資適法。至於原
    處分罰鍰9,500 元部分，異議並無理由，應予駁回。
據上論斷，應依道路交通案件處理辦法第19條、第20條前段，裁
定如主文。
中    華    民    國    97    年    4     月    24    日
                            交通法庭法  官  蔡書瑜
以上正本證明與原本無異。
如不服本裁定，應於收受送達後5 日內向本院提出抗告狀。
中    華    民    國    97    年    4     月    28    日
                                    書記官  邱靜銘


司法院資訊處製作；財團法人民間司法改革基金會備份。
